【裁判字號】    99,交聲,236
【裁判日期】    990706
【裁判案由】    違反道路交通管理處罰條例聲明異議
【裁判全文】
臺灣桃園地方法院刑事交通事件裁定     99年度交聲字第236號
原處分機關  交通部公路總局新竹區監理所桃園監理站
異  議  人
即受處分人  乙○○
上列受處分人因違反道路交通管理處罰條例案件，對於交通部公
路總局新竹區監理所桃園監理站於99年1 月29日所為之桃監裁罰
字第裁52－AEX270417 號違反道路交通管理事件裁決書不服，聲
明異議，本院裁定如下：
    主  文
異議駁回。
    理  由
一、原處分意旨略以：本件異議人即受處分人（下稱異議人）乙
    ○○於民國97年10月3 日7 時20分許，駕駛車牌號碼BFB-86
    7 號重型機車，行經民權東路與塔悠路口時有「駕車行經有
    燈光號誌管制之交岔路口闖紅燈」之違規行為，為臺北市政
    府警察局松山分局警備隊員警，依違反道路交通管理處罰條
    例第53條第1 項，而填製北市警交字第AEX270417 號舉發違
    反道路交通管理事件通知單（下稱舉通知單）。因異議人未
    依規定期限繳納罰鍰，亦未向處罰機關陳述意見，原處分機
    關乃依道路交通管理處罰條例第9 條第1 項後段、第53條第
    1 項、第63條第1 項第3 款規定（原裁決書漏未引用道路交
    通管理處罰條例第9條第1項後段）及99年3 月4 日修正前之
    「違反道路交通管理事件統一裁罰基準表」之規定，於99年
    1 月29日以桃監裁罰字第裁52－AEX270417 號裁決書對異議
    人裁處罰鍰新臺幣（下同）4,500 元，並記違規點數3 點等
    語。
二、異議意旨略以：異議人是在綠燈轉紅燈時通過該處，伊係於
    禮讓行人通行後始轉入，並未違規，並請員警調監視錄影畫
    面舉證，又因伊為伊沒有違規，所以拒簽、收舉發通知單，
    請求撤銷原處分云云。
三、按汽車駕駛人，行經有燈光號誌管制之交岔路口闖紅燈者，
    處新臺幣1,800 元以上5,400 元以下罰鍰，並記違規點數3
    點，道路交通管理處罰條例第53條第1 項、第63條第1 項第
    3 款分別定有明文。除紅燈右轉行為，因道路交通管理處罰
    條例第53條第2 項定有較輕之罰則外，餘如闖紅燈直行、左
    轉彎或迴轉者，均依同條第1 項予以裁罰。
四、經查：
（一）按送達由行政機關自行或交由郵政機關送達；除電子傳達
      方式之送達外，送達證書應由收領人簽名或蓋章；如拒絕
      或不能簽名或蓋章者，送達人應記明其事由，行政程序法
      第68條第1項、第76條第2項定有明文。又按行為人有本條
      例（按即交通管理處罰條例）之情形者，應填製舉發違反
      道路交通管理事件通知單（以下簡稱通知單），並於被通
      知人欄予以勾記，其通知聯依下列規定辦理：一、當場舉
      發者，應填記駕駛人或行為人姓名、性別、出生年月日、
      地址、身分證統一編號及車主姓名、地址、車牌號碼、車
      輛種類。被查獲之駕駛人或行為人為受處分人時，應於填
      記通知單後將通知聯交付該駕駛人或行為人簽名或蓋章收
      受之；拒絕簽章者，仍應將通知聯交付該駕駛人或行為人
      收受，並記明其事由及交付之時間；拒絕收受者，應告知
      其應到案時間及處所，並記明事由與告知事項，視為已收
      受；又違反道路交通管理事件行為人，未依規定自動繳納
      罰鍰，或未依規定到案聽候裁決，處罰機關應依基準表於
      舉發違反道路交通管理事件通知單送達且逾越應到案期限
      60日之3 個月內，逕行裁決之，違反道路交通管理事件統
      一裁罰基準及處理細則第11條第1 項第1 款、第44條第1
      項前段亦分別規定明確。次按道路交通管理處罰條例第9
      條第1 項規定：「本條例所定罰鍰之處罰，行為人接獲違
      反道路交通管理事件通知單後，於15日內得不經裁決，逕
      依第92條第3 項之罰鍰基準規定，向指定之處所繳納結案
      ；不服舉發事實者，應於15日內，向處罰機關陳述意見；
      其不依通知所定期限前往指定處所聽候裁決，且未依規定
      期限繳納罰鍰結案或向處罰機關陳述意見者，處罰機關得
      逕行裁決之。」。又依道路交通管理處罰條例第92條第4
      項規定授權訂定之「違反道路交通管理事件統一裁罰基準
      表」，係以「應到案期限內及逾越應到案期限之日數『繳
      納罰鍰』或『到案聽候裁決』（含陳述意見）」作為裁罰
      基準，其中就違反道路交通管理處罰條例第53條第1項 規
      定之違規行為，在交通工具為機器腳踏車部分，在應到案
      期限內繳納或到案聽候裁決者，罰鍰金額係1,800 元，逾
      越應到案期限30日內繳納罰鍰或聽候裁決者，罰鍰金額係
      2,700 元，逾越應到案期限30日以上60日以內，繳納罰鍰
      或聽候裁決者，罰鍰金額係3,600 元，逾越應到案期限60
      日以上，繳納罰鍰或聽候裁決者，罰鍰金額係4,500 元。
（二）經查，證人即當時任職於臺北市政府警察局松山分局警備
      隊警員李正和於本院調查時結證稱：依據我們實務的經驗
      ，通常都會告知到案處所及日期（參見本院卷第38頁反面
      ）；而該舉發通知單上「收受通知聯者簽章欄」已記載「
      拒簽收，已告知其到案處所」字樣，並有該舉發通知單影
      本1 紙（參見本院卷第41頁）及臺北市政府警察局松山分
      局員警工作紀錄簿影本1 紙在卷可憑（參見本院卷第42頁
      ），足認於97年10月3 日舉發員警為本件舉發時，因異議
      人拒絕簽章，舉發員警已當面告知相關權利並於於前開通
      知單上註記「拒簽收，已告知其到案處所」事由等情。至
      異議人雖辯稱：並無收到舉發通知單云云，惟查，縱異議
      人當場拒絕簽、收舉發通知單，然若舉發員警於舉發當時
      已告知應到案時間、處所，並於舉發通知單上註明事由與
      告知事項，依上揭說明，仍應視為異議人已收受，無需另
      為通知，此有臺北市政府警察局松山分局99年5 月3 日北
      市警松分交字第09930967500 號函在卷可佐（參見本院卷
      第45頁），是異議人上開辯稱容有誤會，本件舉發通知單
      既視為異議人收受而合法送達，則應到案日期及逾期未到
      案之各該法律效果，自均應依法起算。
（三）異議人駕駛前開車輛，於上開時地，行經設有燈光號誌管
      制之路口闖紅燈之事實，業經證人即當時任職於臺北市政
      府警察局松山分局警備隊警員甲○○於本院調查時結證稱
      ：當日伊與李正和在台北市○○○路與塔悠路口執行凌晨
      4 時到8 時之巡邏勤務，當時伊與李正和均在臺北市政府
      警察局松山分局警備隊，渠等係站在民權東路上取締違規
      ，發現異議人自塔悠紅燈左轉至民權東路，當時民權東路
      之號誌已轉換為綠燈約十幾秒，亦即當時第一波自塔悠路
      騎至民權東路待轉區的機車已經通過民權東路與塔悠路之
      路口，且若異議人是在號誌轉換時違規，為避免爭議，因
      易有爭執空間，渠等即不會取締。此外，當日的天氣晴朗
      ，光線尚佳，且無遮蔽物阻礙渠等之視線等語明確（參見
      本院卷第36頁反面及第37頁），核與另一證人即當時任職
      於臺北市政府警察局松山分局警備隊警員李正和於本院調
      查時之結證情節相符（參見本院卷第37頁正、反面），並
      有臺北市政府警察北市警交字第AEX270417 號舉發通知單
      影本、臺北市政府警察局松山分局51人勤務分配表影本、
      臺北市政府警察局松山分局員警工作紀錄簿影本各1 紙在
      卷可按（參見本院卷第41頁至第43頁）。又證人甲○○及
      李正和對於本件舉發經過及如何攔停異議人等情，既已提
      出說明，且本身又屬執行公務警員，原受有行政懲處責任
      之監督，嗣到庭具結作證，更以刑事責任擔保證詞之真實
      性，復與異議人不相識，亦無嫌隙瓜葛，實無設詞攀誣或
      構陷異議人之必要，因認其舉發應無誤認之虞且證言係較
      異議人之辯解為可採。是以，本件異議人確有違規闖越紅
      燈，堪以認定。至異議人雖員警調監視錄影畫面佐證，惟
      證人甲○○於本院調查時結證稱：渠等當日是攔舉，所以
      沒有攜帶任何蒐證機器等語（參見本院卷第37頁），且路
      口燈號變換迅速，闖紅燈之情形又屬稍縱即逝，倘要求員
      警必以錄影或照相為證，實屬強人所難；況員警執行交通
      勤務，依法亦未要求必須以錄影或照相存證；且本件因情
      況急迫，故本件縱員警無法立即拍照存證，惟已當場攔停
      並予舉發，從而本件舉發亦難謂有何不當，是異議人此部
      分之辯解，自非可採，附此敘明。
五、綜上所述，異議人前揭交通違規行為已甚明確，且本件應於
    97年10月18日前到案，惟異議人未依限自行繳納罰鍰或向原
    處分機關陳述意見，迄99年1 月11日始向監理機關提出陳述
    單，有桃園監理站交通違規案件陳述單上之收文章戳可資佐
    證（參見本院卷第22頁），已逾應到案期限60日以上，是原
    處分機關依道路交通管理處罰條例第9 條第1 項後段、第53
    條第1 項、第63條第1 項第3 款規定（原裁決書漏未引用道
    路交通管理處罰條例第9 條第1 項後段）及「違反道路交通
    管理事件統一裁罰基準表」之規定，裁處罰鍰4,500 元，並
    記違規點數3 點，於法有據，核無違誤，本件異議並無理由
    ，應予駁回。
六、據上論斷，應依道路交通管理處罰條例第87條第2 項、道路
    交通案件處理辦法第19條，裁定如主文。
中    華    民    國    99    年    7     月    6     日
                  交通法庭  法  官  石蕙慈
以上正本證明與原本無異。
如不服本裁定，應於裁定送達後5 日內向本院提出抗告狀。
                            書記官  陳亭竹
中    華    民    國    99    年    7     月    7     日

司法院資訊處製作；財團法人民間司法改革基金會備份。
